臺灣嘉義地方法院刑事判決　　　　　　　　　　　　九十三年度交簡上字第六七號
　　上　訴　人
　　即　被　告　乙○○
右列上訴人因過失傷害案件，不服本院簡易庭中華民國九十三年九月二十三日九十三
年度朴交簡字第五八號第一審判決（聲請簡易判決處刑書案號：臺灣嘉義地方法院檢
察署九十三年度調偵字第二四○號），提起上訴，本院管轄之第二審合議庭判決如左
：
    主  文
原判決撤銷。
乙○○因過失傷害人，處拘役伍拾伍日，如易科罰金，以佰元折算壹日。
    事  實
一、乙○○未考取駕駛執照，猶於民國九十二年十二月五日凌晨五時五十五分許，騎
    乘車牌號碼ＱＬ八一三二一號之輕型機車，沿嘉一五九線公路由嘉義市往鹿滿村
    方向行駛，途經嘉一五九線二八點五公里處時，因疏未注意車前狀況，不慎撞及
    行人甲○○（未據告訴）而人、車倒地，乙○○斯時除迅對受傷者甲○○予以救
    護，並保持現場外，理應注意在肇事地點兩端適當距離處放置顯明標識，以避免
    危險之發生，而依當時雖凌晨有霧，惟路面乾燥、無缺陷、無障礙物，客觀上並
    無不能注意之情事，其能注意竟疏未注意於上開肇事地點兩端適當距離處放置顯
    明標識，適有丙○○騎乘車牌號碼ＬＹＰ－四二○號之重型機車由同向自後行駛
    至上開肇事路段，撞及乙○○之上開輕型機車，因此造成丙○○受有左側鎖骨末
    端骨折、兩側臀部及下肢挫傷、骨盆骨折等傷害。乙○○於車禍發生後，在未為
    有偵查權限之機關或公務員發覺前，即停留於事故現場候待司法警察到場，並向
    至現場處理事故之嘉義縣警察局竹崎分局警員劉光浩自首陳稱其為肇事者及肇事
    經過，而接受本件裁判。
二、案經丙○○訴由嘉義縣警察局竹崎分局報請臺灣嘉義地方法院檢察署檢察官偵查
    後聲請以簡易判決處刑。
    理  由
一、訊據上訴人即被告（下簡稱被告）乙○○對其於右揭時、地騎乘前開輕型機車不
    慎撞及被害人即行人甲○○後，未於上開肇事地點兩端適當距離處放置顯明標識
    ，致告訴人丙○○所騎乘之前開重型機車自後撞及上開輕型機車，造成告訴人受
    有左側鎖骨末端骨折、兩側臀部及下肢挫傷、骨盆骨折等傷害之事實坦承不諱，
    核與告訴人迭於警訊、偵查中及本院審理時指證之情節相符，並有診斷證明書三
    紙、道路交通事故現場圖、道路交通事故調查報告表(一)、(二)，及車禍事故現場、
    車損照片共十八張附卷可稽（見警卷第十一至二五頁）。又參以被告於警訊時供
    稱：「：：：肇事後我車倒於車道分隔線上，後輪於車道內，前輪於車道外，我
    隨即去扶那位老婦（甲○○），大約過了二至三分鐘之後，又有一部重機車ＬＹ
    Ｐ－四二○撞上我倒在分隔線上之機車而又肇事」、「當時能見度不好，有一點
    霧：：：」、「（問：肇事後妳是否有開啟車上之方向燈或故障指示燈？）我沒
    有」等語（見警卷第一頁背面、第二頁背面），核與告訴人所供當時能見度不佳
    等語相符（見警卷第四頁正面），加以上開卷附道路交通事故調查報告表(一)所載
    本件車禍當時有霧，可知本案肇事當時，上開路段因起霧造成駕駛人之能見度不
    良乙情，應堪認定，是被告既自承於不慎撞及被害人甲○○後，大約過了二至三
    分鐘始遭告訴人自後撞及，則其應有足夠的時間採取必要之安全避撞措施即在肇
    事地點兩端適當距離處放置顯明標識，以防止本件車禍之發生，其竟捨此不為，
    甚且於其所騎乘之前開輕型機車倒地後仍未將方向燈開啟以發揮警示作用，是其
    顯有過失至明，益見其所辯來不及放警告標誌云云，顯係事後卸責之詞，尚難憑
    信。按道路交通事故有人傷亡者，肇事駕駛人及其同車之人應先為左列之處置：
    一、迅對受傷者予以救護，並保持現場，儘速報告就近警察機關。二、在肇事地
    點兩端適當距離處放置顯明標識，事後應即撤除，道路交通事故處理辦法第四條
    定有明文。被告身為駕駛人，自應注意並遵守上述道路交通事故處理辦法之規定
    ，且依肇事當時雖凌晨有霧、惟路面乾燥、無缺陷、無障礙物等情，有前開道路
    交通事故調查報告表(一)、(二)可考，據此判斷，足見依當時狀況被告客觀上並無不
    能注意之情狀，且在該路段起霧之情況下，被告更應在肇事地點兩端適當距離處
    放置顯明標識，以警告同向或對向來車，詎被告應注意能注意竟疏於注意在肇事
    地點兩端適當距離處放置顯明標識，因而肇事，致告訴人受有左側鎖骨末端骨折
    、兩側臀部及下肢挫傷、骨盆骨折等傷害，可見被告於本件車禍確有違反上述道
    路交通事故處理辦法而有過失至明，是被告之過失行為與告訴人之受傷間，顯有
    相當因果關係。從而，本件事證明確，被告犯行洵堪認定。
二、核被告乙○○所為，係犯刑法第二百八十四條第一項前段之過失傷害罪。按汽車
駕駛人無駕駛執照駕車，因而致人受傷或死亡，依法應負刑事責任，加重其刑至
    二分之一，道路交通管理處罰條例第八十六條第一項定有明文，查被告於本件車
    禍發生時並無駕駛執照，有前開道路交通事故調查報告表(二)及嘉義縣警察局九十
    二年十二月五日嘉縣警交字第Ｌ00000000號舉發違反道路交通管理事件
    通知單各乙份在卷足參（見警卷第十五、二六頁），則被告無駕駛執照駕車致告
    訴人丙○○受傷之行為，核與道路交通管理處罰條例第八十六條第一項應加重其
    刑至二分之一之構成要件相當，應依該條規定加重其刑。又被告肇事後，在未為
    有偵查權限之機關或公務員發覺前，即停留於事故現場候待司法警察到場，並向
    至現場處理事故之嘉義縣警察局竹崎分局警員劉光浩自首陳稱其為肇事者及肇事
    經過，而接受本件裁判等情，除據其自承外，並有嘉義縣警察局道路交通事故肇
    事人自首情形紀錄表乙紙附卷可參（見原審卷第九頁），核與自首要件相符，應
    依刑法第六十二條前段規定減輕其刑，並依法先加後減之。原審予以論罪科刑，
    固非無見，惟查，原判決漏未審酌被告無駕駛執照駕車致告訴人受傷，應依道路
    交通管理處罰條例第八十六條第一項加重其刑之規定，難謂允洽。被告上訴意旨
    指摘原審判決過重，雖無理由，惟原判決既有上述可議之處，應由本院撤銷原判
    決並自為判決。爰審酌被告於肇事後迄未與告訴人達成和解，及其對於本件車禍
    所生之危害、過失程度、告訴人所受之傷害，以及其犯後尚能坦承犯行等一切情
    狀，量處如主文第二項所示之刑，並諭知易科罰金之折算標準，以資儆懲。
三、末按由被告上訴或為被告之利益而上訴者，第二審法院不得諭知較重於原審判決
    之刑，但因原審判決適用法條不當而撤銷之者，不在此限，刑事訴訟法第三百七
    十條定有明文；查本案雖係被告提起上訴，惟本院係因原審判決未能審酌被告係
    無駕駛執照駕車致告訴人受傷，而以其有未適用道路交通管理處罰條例第八十六
    條第一項加重其刑之情形而撤銷之，自屬「原審判決適用法條不當」，則本院諭
    知較重於原審判決之刑，尚無刑事訴訟法第三百七十條不利益變更禁止原則之問
    題，附此敘明。
據上論結，應依刑事訴訟法第四百五十五條之一第一項、第三項、第三百六十九條第
一項前段、第三百七十條但書、第三百六十四條、第二百九十九條第一項前段，道路
交通管理處罰條例第八十六條第一項，刑法第二百八十四條第一項前段、第六十二條
前段、第四十一條第一項前段，罰金罰鍰提高標準條例第一條前段、第二條，判決如
主文。
本案經檢察官古富祺到庭執行職務。
中      華      民      國    九十三    年     十二     月      三      日
                                  臺灣嘉義地方法院交通法庭
                                    審判長  法  官  黃國益
                                            法  官  黃義成
                                            法  官  黃仁勇
右正本證明與原本無異。
本件不得上訴。
中      華      民      國    九十三    年     十二     月      三      日
                                            書記官  呂權芳
附錄本件論罪法條全文：
刑法第二百八十四條：
因過失傷害人者，處六月以下有期徒刑、拘役或五百元以下罰金。致重傷者，處一年
以下有期徒刑、拘役或五百元下罰金。
從事業務之人，因業務上之過失傷害人者，處一年以下有期徒刑、拘役或一千元以下
罰金。致重傷者，處三年以下有期徒刑、拘役或二千元以下罰金。
